【裁判字號】    94,訴,3905
【裁判日期】    950731
【裁判案由】    偽造文書
【裁判全文】
臺灣臺中地方法院刑事判決              94年度訴字第3905號
公  訴  人  臺灣臺中地方法院檢察署檢察官
被      告  丙○○
上列被告因偽造文書案件，經檢察官提起公訴（九十四年度偵字
第一二七二八號），被告於本院準備程序就被訴事實為有罪之陳
述，本院合議庭裁定改行簡式審判程序，判決如下：
    主    文
丙○○共同行使偽造私文書，足以生損害於他人，處有期徒刑
月，如易科罰金，以佰元折算壹日。在遠傳網際網路行動電話
服務啟用申請書及優惠補貼綁約同意書上申請人簽章欄內偽造之
「甲○○」簽名共貳枚，沒收。
    犯罪事實
一、丙○○明知「甲○○」之國民身分證及汽、機車駕照為甲○○於民國九十三年二月二十日十六時三十分遺失而為乙○○
    侵占所得之贓物（乙○○此部分所犯侵占遺失物罪之追訴權
    時效已完成，所犯行使偽造私文書罪部分經本院判處有期徒
    刑三月），竟與丁○○（另經本院判處有期徒刑三月）共同
    基於收受該「甲○○」之國民身分證及汽車駕照持以辦理行
    動電話之犯意聯絡，並與丁○○、乙○○共同意圖為自己不
    法所有，基於以「甲○○」之國民身分證、汽車駕照各一張
    ，冒用「甲○○」名義偽造行動電話門號申請書後持以行使
    申辦行動電話門號及手機之行使偽造私文書、詐欺取財之犯
    意聯絡，並使用冒名申辦所得之行動電話門號，而圖免付通
    話服務費用之財產上不法利益之概括犯意等犯意連絡，未經
    甲○○同意，於九十三年五月二十二日，由丁○○先至乙○○位於臺中縣沙鹿鎮○○路三二巷九號住處收受前開「甲○○」之國民身分證及機車駕照後，丙○○即與丁○○於九十
    三年五月二十二日十八時許，一同前往臺中縣沙鹿鎮○○路
    詳細地址不明之「妙音通訊行」，由丁○○假冒「甲○○」
    名義，向不知情之「妙音通訊行」成年店員洽談申辦遠傳電
    信股份有限公司（下稱遠傳公司）行動電話門號事宜，丁○○即提出「甲○○」之國民身分證及汽車駕照各一張供不知
    情之「妙音通訊行」店員影印，並在遠傳網際網路行動電話
    服務啟用申請書上之申請人簽章欄內偽造「甲○○」之簽名
    共二枚，而偽造用以表彰係「甲○○」本人申辦行動電話意
    思之上開私文書，再持交「妙音通訊行」之店員以行使，並
    以此方法施用詐術，「妙音通訊行」店員受理其申請後轉送
    遠傳公司申請行動電話門號，致使遠傳公司陷於錯誤，以為
    係甲○○本人申請，而交付0000000000號行動電
    話門號ＳＩＭ卡及行動電話一支予丁○○，足以生損害於甲○○本人之利益、「妙音通訊行」店員對於客戶審核及遠傳
    公司經營管理之正確性，而丁○○於取得上開行動電話及Ｓ
    ＩＭ卡後，即交予丙○○保管供丙○○及乙○○二人使用，
    丙○○、乙○○並自九十三年五月二十二日起至同年九月八
    日止，先後在臺中縣沙鹿鎮○○路三五號附近、臺中縣沙鹿
    鎮○○路一二五之二號附近、臺中縣沙鹿鎮○○街五八號附
    近、臺中縣沙鹿鎮○○路永和巷三七號附近、臺中市西屯區
    西平南巷三十之一號附近、臺中縣龍井鄉○○街二○九巷三
    六號附近、臺中縣沙鹿鎮○○路七九之十號附近、臺中縣清
    水鎮○○路三○九之十一號附近、臺中縣清水鎮○○路四六
    之五一號附近、臺中縣沙鹿鎮○○路一五九巷十四號附近、
    臺中縣清水鎮○○路十二之二號附近、臺中縣清水鎮○○路
    三三九號附近、臺中縣太平市○○路十四號附近、臺中縣沙
    鹿鎮○○街一二一號附近、臺中縣沙鹿鎮○○路四一二號附
    近、臺中縣沙鹿鎮○○路五四六號附近及不詳地點等處，連
    續利用上揭ＳＩＭ卡撥打使用電話服務，以此詐得電信服務
    利益達新臺幣（下同）八千零五十九元。
二、案經甲○○訴由內政部警政署電信警察隊第二中隊報請臺灣
    臺中地方法院檢察署檢察官偵查起訴。
    理    由
一、訊據被告丙○○對於前揭犯罪事實均坦承不諱，並據被害人
    甲○○於警詢及檢察官偵查中指述明確，並有遠傳網際網路
    行動電話服務啟用申請書一份、「甲○○」國民身分證影本
    一份、「甲○○」汽車駕駛執照影本一份、電話號碼000
    0000000雙向通聯紀錄三十九張、行動電話費用催繳
    存證信函一份、遠傳公司函及附件之申請啟用及欠繳費用明
    細表一份、未申請遠傳門號聲明書一份、電信警察隊任務編
    組受理各類案件紀錄表一份在卷可憑。被告自白核與事實相
    符，事證明確，其等犯行堪以認定。
二、被告丙○○以由同案被告丁○○冒用「甲○○」名義，在遠
    傳網際網路行動電話服務啟用申請書一份上之申請人簽章欄
    內偽造甲○○之簽名共二枚，而偽造用以表彰甲○○本人申
    辦行動電話意思之上開私文書，並持以申辦行動電話手機及
    門號ＳＩＭ卡，使遠傳公司人員誤信確為甲○○本人申請而
    據以核發並交付手機、ＳＩＭ卡及同意被告丙○○等人使用
    該行動電話服務，足以生損害於甲○○本人、「妙音通訊行
    」店員對於客戶審核及遠傳公司經營管理之正確性，且被告
    丙○○持該行動電話ＳＩＭ卡撥打使用電話服務，其亦確有
    為自己不法所有之意圖甚明。核被告丙○○所為，係犯刑法
    第二百十六條、第二百十條之行使偽造私文書罪、第三百三
    十九條第一項之詐欺取財罪（手機及ＳＩＭ卡部分）、第三
    百三十九條第二項之詐欺得利罪（撥打行動電話詐取免付費
    使用門號部分）、第三百四十九條第一項之收受贓物罪。被
    告丙○○所犯由同案被告丁○○偽造「甲○○」署押行為係
    其偽造私文書之階段行為，而偽造私文書後持以行使，其偽
    造私文書之低度行為，應為行使偽造私文書之高度行為所吸
    收，均不另論罪。被告丙○○就行使偽造私文書、詐欺取財
    （手機及ＳＩＭ卡部分）、詐欺得利罪（撥打行動電話詐取
    免付費使用門號部分）等犯行，與共同被告乙○○、丁○○
    間，有犯意聯絡及行為分擔；另被告丙○○就收受贓物罪部
    分與被告丁○○，有犯意聯絡及行為分擔，均為共同正犯。
    且查被告丙○○行為後，刑法第五十六條關於連續犯之規定
    業已刪除，是被告丙○○行為後法律已有變更，而被告丙○○先後多次撥打所冒名申請之行動電話使用之詐欺得利犯行
    ，時間緊接，犯罪構成要件均相同，顯係基於概括犯意為之
    ，，依修正施行前刑法第五十六條之規定，為連續犯，應論
    以一罪，並得加重其刑至二分之一；而依修正施行後之刑法
    ，並無連續犯之規定，且依新法應各別多次論斷之結果（即
    數罪併罰），其刑度顯較修正前應依刑法第五十六條之規定
    以一連續詐欺得利罪為重，經比較新舊法結果，應依刑法第
    二條第一項之規定，以被告行為時之規定較有利於被告，自
    應依刑法第二條第一項前段，適用修正施行前之刑法第五十
    六條規定，論以一連續詐欺得利罪，並加重其刑。又被告丙○○行為後，九十四年二月二日修正公布之刑法，自九十五
    年七月一日施行，修正後之刑法刪除第五十五條關於牽連犯
    之規定。而被告丙○○所犯行使偽造私文書罪、詐欺取財罪
    、詐欺得利罪、收受贓物罪四罪間，具有方法目的之牽連犯
    之關係，依修正前即行為時之規定，應從一重之行使偽造私
    文書罪處斷；依修正後之刑法既已刪除牽連犯之規定，則所
    犯上述各罪應依數罪併罰之規定分論併罰。比較新舊法之規
    定，修正後之規定並非較有利於被告，依刑法第二條第一項
    之規定，應適用行為時之法律，即適用修正前刑法第五十五
    條牽連犯之規定，從一重之行使偽造私文書罪處斷。被告丙○○與同案被告丁○○，利用同案被告乙○○所侵占之「甲○○」國民身分證，由同案被告丁○○收受該身分證後冒名
    及偽造「甲○○」名義之申請書申辦行動電話，再持所詐得
    之手機及門號盜打使用，顯係基於概括犯意為之，而有方法
    目的與原因結果之關係，公訴人認被告丙○○所犯行使偽造
    私文書罪、詐欺得利罪間，應予分論併罰，尚有未洽，附此
    敘明。爰審酌被告丙○○年紀尚輕，惟不思合法途徑獲得財
    富，其因一時貪念而罹法典，及犯罪之動機、目的、手段、
    所盜打之行動電話費用合計為八千零五十九元，及犯後坦承
    犯行，態度尚佳等一切情狀，量處如主文所示之刑，且被告
    丙○○於行為時之刑法第四十一條第一項前段規定：「犯最
    重本刑為五年以下有期徒刑以下之刑之罪，而受六個月以下
    有期徒刑或拘役之宣告，因身體、教育、職業、家庭之關係
    或其他正當事由，執行顯有困難者，得以一元以上三元以下
    折算一日，易科罰金。」，又被告行為時之易科罰金折算標
    準，修正前罰金罰鍰提高標準條例第二條前段（現已刪除）
    規定，就其原定數額提高為一百倍折算一日，則本件被告丙○○行為時之易科罰金折算標準，應以銀元三百元折算一日
    ，經折算為新臺幣後，應以新臺幣九百元折算為一日。惟九
    十五年七月一日修正公布施行之刑法第四十一條第一項前段
    則規定：「犯最重本刑為五年以下有期徒刑以下之刑之罪，
    而受六個月以下有期徒刑或拘役之宣告者，得以新臺幣一千
    元、二千元或三千元折算一日，易科罰金。」，比較修正前
    後之易科罰金折算標準，以九十五年七月一日修正公布施行
    前之規定，較有利於被告丙○○，則應依刑法第二條第一項
    前段，適用行為時法即修正前刑法第四十一條第一項前段規
    定，並諭知易科罰金之折算標準。又同案被告丁○○在遠傳
    網際網路行動電話服務啟用申請書上之申請人簽章欄內偽造
    「甲○○」之簽名共二枚，應依刑法第二百十九條之規定宣
    告沒收。另手機一支及門號ＳＩＭ卡一張，並未扣案，且為
    被告丙○○與同案被告乙○○、丁○○等人詐欺犯罪所得，
    並未取得所有權，爰不予宣告沒收，併此敘明。
據上論斷，應依刑事訴訟法第二百七十三條之一第一項、第二百
九十九條第一項前段，刑法第二條第一項前段、第二十八條、第
二百十六條、第二百十條、第三百三十九條第一項、第二項、第
三百四十九條第一項、修正前刑法第五十五條、刑法第二百十九
條、修正前刑法第四十一條第一項前段，罰金罰鍰提高標準條例
第一條前段、修正前罰金罰鍰提高標準條例第二條，判決如主文
。
中    華    民    國    95    年     7    月    31    日
                  刑事第六庭    法  官  戴博誠
上正本證明與原本無異。
如不服本判決，應於送達後十日內向本院提出上訴狀（須附繕
本），上訴於臺灣高等法院臺中分院。
                                書記官  鄭淑英
中    華    民    國    95    年     7    月    31    日
【附錄論罪科刑法條】
刑法第二百十條：
偽造、變造私文書，足以生損害於公眾或他人者，處五年以下有
期徒刑。
刑法第二百十六條：
行使第二百十條至第二百十五條之文書者，依偽造、變造文書或
登載不實事項或使登載不實事項之規定處斷。
刑法第三百三十九條第一項：
意圖為自己或第三人不法之所有，以詐術使人將本人或第三人之
物交付者，處五年以下有期徒刑、拘役或科或併科一千元以下罰
金。
刑法第三百四十九條第一項：
收受贓物者，處三年以下有期徒刑、拘役或五百元以下罰金。


司法院資訊處製作；財團法人民間司法改革基金會備份。
